【裁判字號】    95,沙簡上,684
【裁判日期】    951120
【裁判案由】    詐欺
【裁判全文】
臺灣臺中地方法院刑事判決  95年度沙簡上字第684號
上  訴  人  臺灣臺中地方法院檢察署檢察官
被      告  丙○○
上列上訴人因詐欺案件，不服本院沙鹿簡易庭95年度沙簡字第52
8號中華民國95年9月12日第一審簡易判決（聲請簡易處刑案號：
臺灣臺中地方法院檢察署95年度偵字第13098號、第17337號），
提起上訴，本院管轄之第二審合議庭判決如下：
    主    文
上訴駁回。
    犯罪事實
一、丙○○因經濟拮据，缺款花用，見自由時報刊載收購存摺之
    廣告後，雖可預見如將個人存摺、提款卡、密碼、印章交付
    予姓名年籍不詳且不相識之成年人使用，該成年人有可能以
    所取得之存摺、提款卡、密碼、印章遂行財產上犯罪之目的
    ，竟因缺款花用，仍基於縱若取得其存摺、提款卡、密碼、
    印章之成年人，用以實施犯罪，供作被害人匯款之用，仍不
    違背其本意之幫助使用其帳戶者向他人詐欺取財之不確定故
    意，於民國九十五年四月三日在臺中市○○○○道靠近朝馬
    附近，將自己開設在梧棲郵局局號000000－0號、帳
    號000000－0號帳戶之存摺、提款卡、密碼及印章，
    以新臺幣（下同）三千元之代價，交付予姓名年籍不詳綽號
    小陳之成年人，而容許他人藉其帳戶以遂行財產犯罪。之後
    ，綽號小陳之成年人或自綽號小陳處取得上開帳戶資料之成
    年人果然基於意圖為自己不法所有之犯意，於九十五年三月
    二十二日撥打電話給乙○○，佯稱係抽訪ＥＴＣ使用情形，
    並給乙○○一個入場號碼以便抽。過了數日，又撥打電話
    給乙○○，騙稱乙○○抽中港幣二十五萬元，但須先繳交六
    萬五千元之保證金才能領等語，乙○○因不知有詐，遂依
    對方指示，於九十五年四月四日上午十一時十八分許，在臺
    北市大同區○○○路○段一八三號郵局，匯款六萬五千元至
    江秋葉（另由臺灣彰化地方法院審理中）設在彰化員林郵局
    局號0000000、帳號0000000號帳戶內，復於
    同日十三時十九分及十四時四十七分許，再匯款七萬元、二
    十二萬元至丙○○之上開梧棲帳戶內。嗣因乙○○發覺有異
    ，始知受騙。
二、案經臺中縣警察局清水分局移送及彰化縣警察局員林分局報
    告臺灣彰化地方法院檢察署呈請臺灣高等法院臺中分院檢察
    署檢察長令轉臺灣臺中地方法院檢察署檢察官偵查後，聲請
    簡易判決處刑。
    理    由
一、上揭犯罪事實，業據被告丙○○於警詢時及偵查中均自白不
    諱，復於本院第二審合議庭審理時為認罪之陳述，復經另案
    被告江秋葉於警詢及偵查中供述無訛，核與被害人陳福進指
    訴之被害情節相符，並有被告上開梧棲郵局帳戶之各戶歷史
    交易清單、郵政國內匯款執據附卷可稽，足徵被告上開自白
    ，確與事實相符，堪予採信。又被告僅係單純提供其所有之
    梧棲郵局帳戶之存摺、印章、提款卡及密碼，並未參與詐騙
    被害人乙○○之詐欺取財構成要件行為，主觀上僅係基於幫
    助該詐欺者之意思。從而，本件事證明確，被告上揭幫助詐
    欺取財之犯行，事證明確，洵堪認定。
二、新舊法比較之說明：
（一）刑法第二條第一項規定：
      查被告行為後，刑法第二條第一項業於九十四年二月二日
      修正公布，並自九十五年七月一日起施行。修正後刑法第
      二條第一項規定，已將新舊法律適用之「從新從輕」原則
      ，改採「從舊從輕」原則，而此規定僅係規範行為後法律
      變更所生新舊法律比較適用之準據法，並非實體刑罰法律
      ，自不生行為後法律變更之比較適用之問題，應逕行適用
      新法第二條第一項之規定，為「從舊從輕」之比較。
（二）刑法第三百三十九條第一項法定刑為罰金部分：
  １、被告行為後，刑法第三十三條第五款業於九十四年二月二
      日修正公布，並自九十五年七月一日起施行；修正後刑法
      第三十三條第五款規定「罰金：新臺幣一千元以上，以百
      元計算之。」，與修正前刑法第三十三條第五款規定「罰
      金：一元以上。」不同。比較新舊法結果，以舊法較有利
      於行為人，故依刑法第二條第一項前段規定，本案關於刑
      法第三百三十九條第一項之法定刑罰金部分，自應適用行
      為時之法律即修正前刑法第三十三條第五款規定決定其罰
      金部分之法定刑。
  ２、法定刑為罰金之提高標準之新舊法適用：
      被告行為後，關於刑法罰金刑部分，業於九十五年六月十
      四日以華總一義字第０９５０００３５１８１號令增訂公
      布刑法施行法第一條之一，明定：「中華民國九十四年一
      月七日刑法修正施行後（按指九十五年七月一日），刑法
      分則編所定罰金之貨幣單位為新台幣。九十四年一月七日
      刑法修正時，刑法分則編未修正之條文定有罰金刑者，自
      九十四年一月七日刑法修正施行後，就其所定數額提高為
      三十倍。但七十二年六月二十六日到九十四年一月七日新
      增或修正之條文，就其所定數額提高為三倍。」，與該條
      增訂公布前，就罰金刑部分所適用之罰金罰鍰提高標準條
      例第一條前段、現行法規所定貨幣單位折算新臺幣條例第
      二條規定不同。而刑法第三百三十九條第一項係刑法分則
      編未修正之條文而定有罰金刑者，比較新舊法適用之結果
      ，其關於法定刑為罰金部分之提高標準，新法並無較有利
      於被告之情形，故依刑法第二條第一項前段規定，本案關
      於刑法第三百三十九條第一項之法定刑罰金提高標準部分
      ，自應適用行為時之法律即罰金罰鍰提高標準條例第一條
      及現行法規所定貨幣單位折算新臺幣條例第二條。
（三）刑法第三十條第一項前段之規定：
      查被告行為後，刑法第三十條業於九十四年二月二日修正
      公布，並自九十五年七月一日起施行。修正後刑法第三十
      條規定：「幫助他人實行犯罪行為者，為幫助犯。雖他人
      不知幫助之情者，亦同。幫助犯之處罰，得按正犯之刑減
      輕之。」，與修正前同條規定：「幫助他人犯罪者，為從
      犯。雖他人不知幫助之情者，亦同。從犯之處罰，得按正
      犯之刑減輕之。」不同，但在本案中，修正後之規定並無
      較有利於被告之情形，依修正後刑法第二條第一項從舊從
      輕原則，應依修正前刑法第三十條第一項前段規定論處。
（四）刑法第四十一條第一項規定：
      查被告行為後，刑法第四十一條第一項前段業於九十四年
      二月二日修正公布，並於九十五年七月一日施行。修正前
      刑法第四十一條第一項前段規定：「犯最重本刑為五年以
      下有期徒刑以下之刑之罪，而受六個月以下有期徒刑或拘
      役之宣告，因身體、教育、職業、家庭之關係或其他正當
      事由，執行顯有困難者，得以一元以上三元以下（按指銀
      元）折算一日，易科罰金。」，又被告行為時之易科罰金
      折算標準，修正前罰金罰鍰提高標準條例第二條前段（現
      已刪除）規定，就其原定數額提高為一百倍折算一日，則
      本件被告行為時之易科罰金折算標準，應以銀元三百元折
      算一日，經折算為新臺幣後，應以新臺幣九百元折算為一
      日。惟修正後之刑法第四十一條第一項前段則規定：「犯
      最重本刑為五年以下有期徒刑以下之刑之罪，而受六個月
      以下有期徒刑或拘役之宣告者，得以新臺幣一千元、二千
      元或三千元折算一日，易科罰金。」比較修正前後之易科
      罰金折算標準，以九十五年七月一日修正公布施行前之規
      定，較有利於行為人，則應依刑法第二條第一項前段，適
      用修正前刑法第四十一條第一項前段及罰金罰鍰提高標準
      條例第二條規定，定其折算標準。
三、查姓名年籍不詳之成年人於取得被告前開梧棲郵局帳戶之存
    摺、印章、提款卡及密碼後，即基於意圖為自己不法所有之
    犯意，向被害人乙○○訛詐，致使被害人乙○○陷於錯誤，
    而依指示匯款七萬元、二十二萬元至被告上開帳戶內，核該
    姓名年籍不詳之成年人所為，係犯刑法第三百三十九條第一
    項之詐欺取財既遂罪。被告提供自己前開梧棲郵局帳戶予他
    人使用，其主觀上係以幫助他人犯罪之意思而參與犯罪構成
    要件以外之行為，核被告所為，係犯修正前刑法第三十條第
    一項、第三百三十九條第一項之幫助詐欺取財罪，應依修正
    前刑法第三十條第二項之規定減輕其刑。原審依刑事訴訟法
    第四百四十九條第一項前段、第四百五十四條第二項，刑法
    第二條第一項前段、第三百三十九條第一項、第三十條第二
    項、修正前第四十一條第一項前段，罰金罰鍰提高標準條例
    第一條前段、修正前第二條，現行法規所定貨幣單位折算新
    臺幣條例第二條規定，判處被告有期徒刑三月，如易科罰金
    ，以銀元三百元即新臺幣九百元折算一日，其認事用法，均
    無違誤。上訴人雖依被害人乙○○之請求，提起上訴，指摘
    原審量刑過輕，但查，被告任意交付自己帳戶之存摺、印章
    、提款卡及密碼予姓名年籍不詳之人使用，罔顧此舉可能淪
    為他人犯罪之工具，幫助財產犯罪者遂行詐欺取財之目的，
    同時使詐欺取財者得以隱匿真實身分，增加查緝罪犯之困難
    ，助長犯罪氣焰，危害社會治安，所為固然可議，且被害人
    乙○○匯款之金額合計二十九萬元，所受損害非小，但被告
    前無任何犯罪紀錄，素行良好，有臺灣高等法院被告前案紀
    錄表可按，其係因有三名子女需養育，自九十二年起即已無
    法如前繳納健保費用，經濟拮据，有被告提出之戶口名簿、
    健保費分期繳納申請書為證，一時失慮，始違犯上開犯行，
    惡性尚非重大，犯罪動機、目的亦屬單純，手段平和，且交
    付之帳戶資料僅有一份，被害人只有乙○○一人，被告因而
    獲取之報酬為三千元，所得利益不大，且被告自警詢時起即
    能坦承犯行，態度良好，本院綜合上開各情，認原審量處被
    告有期徒刑三月，如易科罰金，以銀元三百元即新臺幣九百
    元折算一日，並無不當，亦足資懲儆。是故上訴人之上訴，
    為無理由，應予駁回。
據上論斷，應依刑事訴訟法第四百五十五條之一第三項、第三百
七十三條、第三百六十八條，判決如主文
本案經檢察官甲○○到庭執行職務。
中    華    民    國    95    年    11    月    20    日
                  刑事第十一庭  審判長法  官  吳進發
                                      法  官  王世華
                                      法  官  莊嘉蕙
以上正本證明與原本無異。
本件不得上訴。
                                      書記官  魏愛玲
中    華    民    國    95    年    11    月    20    日


司法院資訊處製作；財團法人民間司法改革基金會備份。
